【裁判字號】    99,簡抗,12
【裁判日期】    990624
【裁判案由】    損害賠償
【裁判全文】
臺灣臺北地方法院民事裁定              99年度簡抗字第12號
抗  告  人  有志貨運物流有限公司
法定代理人  甲○○
相  對  人  台灣糖業股份有限公司商品行銷事業部
法定代理人  乙○○
上列當事人間請求損害賠償事件，抗告人對於中華民國99年3月
11日本院臺北簡易庭99年度北簡更(二)字第3號所為裁定提起抗告
，本院裁定如下：
    主  文
原裁定廢棄。
抗告費用新臺幣壹仟元由相對人負擔。
    理  由
一、抗告意旨略以：相對人係台灣糖業股份有限公司（下稱台糖
    公司）為經營之需要及事業之特性，依據台糖公司組織規程
    第7條規定所設置，另定有相關組織規程，並有一定之組織
    型態及編制員額，其業務範圍包括蜜鄰便利超市策略聯盟、
    經營管理及加盟事項，且得獨立對外行文，當屬獨立之機構
    ，關於蜜鄰5家閉店門市生財設備拆遷勞務契約之投標、簽
    訂等，核屬相對人業務範圍內事項。故相對人就本件訴訟應
    有當事人能力。詎原審僅憑其以電話詢問之結果，即裁定駁
    回本件起訴，顯未盡其調查義務，原裁定顯有疏失，為此提
    起抗告，求為廢棄原裁定等語。
二、按所謂當事人能力，係指於民事訴訟程序，以自己名義向法
    院為保護私權之請求人及相對人之資格，依民事訴訟法第40
    條第1項之規定，有權利能力者，有當事人能力。總公司之
    分支機構是否有當事人能力，其重點應在於獨立機構，而非
    是否依公司法之規定為分公司之登記。經查：
  (一)本件相對人台灣糖業股份有限公司商品行銷事業部雖非以分
    公司之名義稱之，惟其係依台糖公司組織規程第7條規定所
    設置之單位，有一定之組織型態及編制員額，有台糖公司98
    年6月17日人發字第098 0005753號函可稽（見98年度審簡抗
    字第6號卷第34-40頁），雖無獨立之會計制度，然可獨立計
    算其盈虧，復有台糖公司99年5月5日人發字第0990003436號
    函可參（見本院卷第44-45頁），由此足見相對人已有相當
    規模之組織型態，且人事、會計制度亦屬健全。除此，相對
    人有獨立之印信，此有其訴訟代理人於原審之委任狀即足憑
    證（見97年度北簡字第13546號卷第18頁、97年度北簡更(一)
    字第10號卷第12-13、28頁、本院卷第64頁），復以其名義
    對外行文，亦有其94年6月23日商蜜字第09400006231號、第
    09400006232號函在卷可稽（見97年度補字第102號卷第29、
    22頁），益見其為台糖公司之分支機構。
  (二)依台糖公司蜜鄰五家閉店門市生財設備拆遷勞務契約勞務承
    攬契約書所載，固以台糖公司之名義締約（見97年度北簡更
    (一)字第10號卷第17-25頁），惟台糖公司蜜鄰便利超市策略
    聯盟、經營管理及加盟事業等，乃台糖公司商品行銷事業部
    之職掌，不惟經台糖公司函復在卷（見98年度審簡抗字第6
    號卷第34頁），前開勞務採購案亦係相對人以自己名義辦理
    投標及通知相關廠商參與比價作業（見97年度北簡字第1354
    6號卷第8-11頁），抗告人因未能得標提出異議及訴願後，
    相對人復以自己名義函覆抗告人，此並有抗告人提出相對人
    出具之函文可參（見臺北高等行政法院96年度訴字第1616號
    卷第8、25頁），足徵前開勞務招標業務乃相對人之業務範
    圍內事項。
  (三)另參以抗告人起訴主張相對人於94年6月15日開標當日，於
    審查資格後，認僅有包含抗告人之3家廠商符合，隨後進行
    價格開標，3家廠商又僅有抗告人出席開標，開標結果3家廠
    商價格標均超過底價，相對人未最低標廠商未出席，竟依政
    府採購法第53條、第60條之規定，宣布另行通知3家廠商擇
    期辦理減價，抗告人當場提出異議表示「最低標未到場，應
    由其優先行使減價權利。」，抗告人嗣並提出書面異議等事
    實而言，抗告人似係主張其因相對人不當之開標程序而受有
    損害，相對人不當然非本件訴訟標的法律關係之主體。
  (四)雖相對人非勞務採購契約之當事人，然相對人已有如前所述
    之獨立組織型態，至於是否因業務範圍事項而涉訟，既未經
    原審闡明，原審即以相對人非損害賠償之權利義務主體為由
    ，認定相對人並無當事人能力，稍嫌速斷。抗告人指摘原裁
    定不當，為有理由，爰將原裁定廢棄，發回原審查明後，另
    為適當之處理。
三、據上論結，本件抗告為有理由。依民事訴訟法第436條之1第
    3項、第492條、第95條、第78條，裁定如主文。
中    華    民    國    99    年    6     月    24    日
                  民事第六庭  審判長法  官  朱漢寶
                                    法  官  陳婷玉
                                    法  官  許純芳
以上正本係照原本作成。
本裁定不得抗告。
中    華    民    國    99    年    6     月    24    日
                                    書記官  陳怡君

司法院資訊處製作；財團法人民間司法改革基金會備份。
